【裁判字號】    94,上更(一),394
【裁判日期】    950411
【裁判案由】    毒品危害防制條例
【裁判全文】
臺灣高等法院臺中分院刑事判決     94年度上更(一)字第394號
上  訴  人
即  被  告  甲○○
選任辯護人  劉家驥 律師
上列上訴人因毒品危害防制條例案件，不服臺灣台中地方法院91
年度訴字第1529號中華民國91年8月30日第一審判決 （起訴案號
：臺灣台中地方法院檢察署91年度偵字第11860號 ），提起上訴
，經最高法院發回更審，本院判決如下：
    主  文
原判決撤銷。
甲○○販賣第二級毒品，處有期徒刑柒年，扣案之第二級毒品Ｍ
ＤＭＡ捌顆、ＭＤＡ柒顆，及第三級毒品愷他命參拾壹顆，均沒
收銷燬之。
    事  實
一、甲○○分別基於販賣第二級毒品及第三級毒品以營利之意圖
    ，於民國（下同）九十一年六月十六日凌晨零時許，先在台
    中市○○路○段「滾石ＰＵＢ」附近，向綽號「阿國」之不
    詳真實姓名成年男子，以每顆新台幣（下同）二百元之價格
    ，販入第二級毒品ＭＤＭＡ（即俗稱快樂丸、搖頭丸），及
    每顆一百八十元之價格販入第三級毒品愷他命（俗稱Ｋ他命
    ）各購買二十三顆後，隨即前往台中市○○路與大觀路口處
    之「阿妹妹ＰＵＢ」附近，欲以ＭＤＭＡ一顆三百元，Ｋ他
    命一顆二百五十元，兜售ＭＤＭＡ及愷他命予進入上開ＰＵ
    Ｂ內之舞客牟利，嗣於同日凌晨一時許，為埋伏在旁之警員
    當場查獲，並當場在甲○○身上起出上開第二級毒品ＭＤＭ
    Ａ八顆、ＭＤＡ七顆及第三級毒品愷他命三十一顆（甲○○
    原欲向「阿國」購買各二十三顆之ＭＤＭＡ及愷他命，惟「
    阿國」交付所謂之二十三顆ＭＤＭＡ，其中混有ＭＤＡ七顆
    及愷他命八顆）。
二、案經台中市警察局報請臺灣臺中地方法院檢察署檢察官偵查
    起訴。
    理  由
一、訊據上訴人即被告甲○○（下稱被告）矢口否認有上揭販賣
    毒品之犯行，辯稱：伊並未販賣毒品，扣案之四十六顆毒品
    是自己施用而已，當天在自由路二段「滾石ＰＵＢ」買得毒
    品後，即前往台中市○○路之「阿妹妹ＰＵＢ」玩，沒有販
    賣毒品。警訊時伊因有施用毒品且又喝酒，精神已呈恍惚，
    故警訊筆錄顯不實在云云。惟查：
(一)扣案之上開四十六顆毒品，經送鑑定結果「一、送驗橘色藥
    丸七顆經檢驗結果均有第二級毒品ＭＤＡ成份，合計淨重一
    ．二九公克。二、送驗橘紅色藥丸二顆經檢驗結果均有第二
    級毒品安非他命、第二級毒品ＭＤＭＡ及第三級毒品愷他命
    成份，合計淨重０．六三公克。三、送驗藍色藥丸四顆、綠
    色藥丸二顆經檢驗結果均有第二級毒品ＭＤＭＡ成份，合計
    淨重分別為一．一０、０．五三公克。四、送驗粉紅色藥丸
    八顆經檢驗結果均有第三級毒品愷他命成份，合計淨重二．
    六二公克（以上二十三顆即係被告所稱購買之二十三顆ＭＤ
    ＭＡ）。五、送驗包裝編號乙膠囊二十三顆經檢驗結果均有
    第三級毒品愷他命殘留成分，合計淨重分別五．六八公克。
    」等情，此有法務部調查局檢驗通知書一份附卷可參（見本
    院上訴卷第七九頁），合先敘明。
(二)又被告於九十一年六月十六日凌晨零時許，在台中市○○路
    「滾石ＰＵＢ」向「「阿國」者，購買第二級毒品ＭＤＭＡ
    及販入第三級毒品愷他命各二十三顆（惟「阿國」所交付之
    二十三顆ＭＤＭＡ，其中混有第二級毒品ＭＤＡ七顆、第三
    級毒品愷他命八顆）後，隨即騎機車前往「阿妹妹ＰＵＢ」
    等情，業據被告於原審及本院審理時供承不諱（見原審卷第
    二五頁，本院上訴卷第三五頁、本院更一卷第二十頁、第四
    十一頁背面）。雖被告於偵查中供稱「扣案之ＭＤＭＡ係朋
    友綽號「阿國」叫伊過去「阿妹妹ＰＵＢ」店旁邊向他買的
    。」（見偵查卷第十八頁），惟本院就此訊問被告則供稱「
    （對你於偵查中所述買入地點為「阿妹妹ＰＵＢ」，向「阿
    國」買入的等語有何意見？（提示筆錄並告以要旨））我是
    在自由路的「滾石ＰＵＢ」向「阿國」買的，…，我確定是
    在滾石ＰＵＢ買的，檢察官問我時，因我以前也有在「阿妹
    妹ＰＵＢ」買過，我當時是在「阿妹妹ＰＵＢ」被抓，我就
    說是在該處向阿國買的，其實當天我是在滾石ＰＵＢ買的才
    對。」等語，顯見被告上開法院審理中之供述其於上開時間
    ，在台中市○○路「滾石ＰＵＢ」向「「阿國」者，購買上
    開毒品應無疑義。
(三)至被告究係以每顆何價格購入ＭＤＭＡ及愷他命？被告於警
    訊時供稱：伊均以每顆一百八十元至二百元之價格購得ＭＤ
    ＭＡ及愷他命，再以每顆二百五十元至三百元賣出云云（見
    偵查卷第七頁反面）；於偵查中則供稱：伊以每顆二百五十
    元之價格購買ＭＤＭＡ，再以三百元賣出云云（見偵查卷第
    十九頁）；於原審時又供稱：ＭＤＭＡ一顆三百元，如買多
    的話則一顆二百元，愷他命一顆一百五十元云云（見原審卷
    第二四頁）；於本院前審調查時又供稱：平常ＭＤＭＡ每顆
    是三百五十元，而伊一次購買較多的量，ＭＤＭＡ每顆則為
    二百五十元，愷他命每顆二百元云云（本院上訴卷三五頁）
    ，被告上開前後所供其購入ＭＤＭＡ及愷他命之價格均不相
    符。而本院為確定被告上開毒品之買入確切價格，再詳加訊
    問被告，被告於本院調查時供稱「（你以何價格買入毒品？
    ）一顆ＭＤＭＡ是二百元，我因買多比較便宜，平常一顆是
    三百元，但我是買二百元；Ｋ他命平均一顆買一百八十元，
    因為我也是買多，所以比一般一顆單價二百五十元較便宜，
    我現在確定此價格無誤。」、「（為何在警訊中供述一百八
    十元到二百元購入毒品，而於偵查中又供稱是二百五十元買
    入，於原審又稱是二百元買入ＭＤＭＡ、一百五十元買入Ｋ
    他命，於本院前審又供稱ＭＤＭＡ是二百五十元，Ｋ他命是
    二百元？）我原先所述有些不是以買多量的價額來平均計算
    的，應以我現在所述當天所買的數量來平均計算，即ＭＤＭ
    Ａ一顆二百元，Ｋ他命一顆一百八十元，此價格為正確。」
    （見本院更一卷第二十頁）被告於審理時亦供稱「（你之前
    於本院準備程序中所述ＭＤＭＡ一顆是二百元買的，一顆Ｋ
    他命是以一百八十元買入，是否屬實？（提示筆錄並告以要
    旨））是的，依一般市價ＭＤＭＡ一顆是三百元，一顆Ｋ他
    命是二百五十元，因我買的量多所以較便宜，才以上述的價
    格買入。」（見本院更一卷第四十一頁背面）等情，被告對
    於其當天所購入ＭＤＭＡ及愷他命之每顆價格，依其於上開
    本院更審中之明確又詳實且前後一致之供述，平常一般市價
    ＭＤＭＡ一顆是三百元，一顆Ｋ他命是二百五十元，因其購
    買的數量較多所以較便宜，而以其當天所買較多數量平均計
    算之結果，其購入ＭＤＭＡ每顆為二百元，Ｋ他命每顆為一
    百八十元，自以此價格為詳細明確，而具有較可信之情況，
    可資採信。
(四)又被告於警訊時已明確供稱：伊均以每顆一百八十元至二百
    元之價格購得ＭＤＭＡ及愷他命，再以每顆二百五十元至三
    百元賣出，伊毒品均賣給入「阿妹妹ＰＵＢ」店消費之不特
    定男女，伊會在大門口兜售等語（見偵查卷第七頁反面）；
    且被告於偵查中亦供明：扣案之ＭＤＭＡ係向朋友綽號「阿
    國」買的並兜售，伊以每顆二百五十元（按依上開認定應係
    二百元）之價格購買ＭＤＭＡ，再以三百元賣出，伊都是在
    「阿妹妹ＰＵＢ」店內賣給熟客，伊朋友亦會幫伊拉生意銷
    售等語（見偵查卷第十九頁），雖本件尚乏確實證據足資証
    明被告已販出上開毒品犯行，詳如後述理由外，惟被告此之
    自白所供其要販售之價格核與上開被告所供平常一般市價Ｍ
    ＤＭＡ一顆是三百元，一顆Ｋ他命是二百五十元之市場零售
    之販售價格相符，足見被告明知平常一般市面零售之價格，
    ＭＤＭＡ一顆是三百元，Ｋ他命一顆是二百五十元，而其當
    天即以一次購買較多之數量取得每顆較便宜價格之毒品（即
    上述ＭＤＭＡ每顆購入為二百元，Ｋ他命每顆為一百八十元
    ），以供販賣上開毒品之用，則被告明知販入與賣出上開毒
    品有明顯價差之存在，猶為販入上開毒品之行為，以供販賣
    之用，足見被告於販入毒品時，即有基於轉售營利之意圖甚
    明。又被告上開警偵訊中前後所供尚屬互相吻合一致，且被
    告為警查獲時，神智尚很清楚等情，業據證人即當天前往埋
    伏之警員林怡和於本院前審調查時供證明確（見本院上訴卷
    第三十七頁），況被告於九十一年六月十六日上午五時十分
    起製作警訊筆錄及於同日下午四時十五分台灣台中地方法院
    檢察署檢察官製作訊問筆錄時已歷經十多小時之久，有上開
    筆錄可稽，自亦難認被告於警偵訊時精神均同屬不清醒狀態
    ，被告所辯其警訊筆錄時精神恍惚，為不實在云云，為事後
    卸責之詞亦無足採信。
(五)又本件佐以被告上開時間，在台中市○○路「滾石ＰＵＢ」
    向「阿國」者，購得第二級毒品ＭＤＭＡ及販入第三級毒品
    愷他命各二十三顆，隨即騎機車到達「阿妹妹ＰＵＢ」後，
    並未立即進入該ＰＵＢ內玩樂，被告時而在ＰＵＢ店門口，
    時而走到附近之水果市場內，時而又至該ＰＵＢ轉角，找人
    接觸兜售該毒品等情，亦據證人即當天前往埋伏之警員林怡
    和於本院前審調查時證稱：「原先我們埋伏見到被告販賣二
    次的毒品給『阿妹妹ＰＵＢ』的舞客，該二名舞客買後即進
    入舞場，該舞場燈光昏暗，且人又多，我們根本無法鎖定是
    何人所購買，後來第三次被告在『阿妹妹ＰＵＢ』外之轉角
    與人談話，由於之前已發現其在販賣毒品，所以此次我們認
    定其與此人在交易毒品，我們就發動車子過去，當時被告就
    坐在此人之機車上，該機車並無熄火，他們發現我們過去後
    ，該騎機車之人機警馬上騎機車離去．．．當時我們是埋伏
    在該ＰＵＢ店隔一條街的左前方，第一次距離被告交易地點
    約十五公尺左右，第二次被告他們是走到水果市場內，我們
    距離他們約五公尺左右．．．當時我們是有見到他們在交易
    的動作，以我們長期辦案的經驗，直覺認為被告是與人在交
    易毒品．．．第一次被告是在ＰＵＢ店門口流竄，我們不清
    楚是否被告主動找人購買，但第二次是被告主動到水果攤找
    人，有可能是他們事先已經約好了，詳情我並不清楚」（見
    本院上訴卷第三六、三七頁），又於本院更審審理時証稱「
    （警方是依據何線索查獲被告甲○○販賣毒品？）我們當初
    是在阿妹妹ＰＵＢ查獲的，我們在門口對面守望埋伏，有看
    到被告跟他人接觸，我們據經驗，判定他可能與他人交易毒
    品而前往查獲，當時距離隔了壹條馬路大約十五公尺左右，
    我們在對面的馬路埋伏觀察，第二次被告是走到我們旁邊的
    水果攤，大約距離我們五公尺，我們車子有隔熱紙被告看不
    到我們，依據我們的判斷，…被告應是有交易毒品的行為，
    第三次時，我們是看到被告走來走去，我們鎖定他，如再有
    與人接觸交易的行為，我們就要逮捕。我們當時看到被告又
    回到第一次交易的地點，有一騎機車的人過來，機車停住，
    被告就坐在機車後座，我們就從對角開車過來把他們擋住，
    當時他們在做什麼，時隔已久，我已想不起來。」、「（證
    人於本院前審證述，第一次被告是在阿妹妹ＰＵＢ門口流竄
    ，我不清楚是否被告主動找人購買，但第二次是被告主動到
    水果攤找人，有可能他們事先已經約定好，詳情我並不清楚
    等語，證人是否有看到被告有交易毒品的動作？（提示筆錄
    並告以要旨））阿妹妹ＰＵＢ的生意很好，出入的人很多，
    毒品氾濫，第一次我們不確定被告是否有交易毒品，第二次
    ，被告到我們前面不遠處，我們才確定被告在賣毒品，他當
    時有拿錢回來的動作，所以我們才鎖定被告，下次如再有交
    易的動作，我們就要逮捕他，我們不是根據線報埋伏要逮捕
    被告，當時我們沒有特定對象。」、「（為何沒有查獲到買
    賣毒品的錢？）因為騎機車的人當時快速騎走，我們沒有攔
    到，所以沒有查到交易的款項。」、「（當時是否有攝影存
    證？）沒有，我們是臨時看到有交易的動作才抓人。」、「
    （證人於本院前審證述「詳情不清楚」等語是何意？（提示
    筆錄並告以要旨））我於鈞院前審證述詳情不清楚，應是指
    被告如何與人約定、如何聯絡的細節我不清楚，而非指被告
    交易情形不清楚，當時被告在水果攤與人交易的動作我們有
    看到。」、「（證人於原審證述發現騎機車的人是在補貨給
    被告等語是依據被告所言？）我現在已無法判定當時的動作
    如何，但是這句話是依據被告所言，被告被我們查獲身上有
    毒品，他說是騎機車的人補貨給他，被告可能避重就輕才這
    麼說。」、「（證人證述發現被告在阿妹妹ＰＵＢ流竄是何
    意？）被告是在該處跑來跑去尋找買毒品之人，被告就是在
    那邊兜售毒品，我們才會鎖定被告。」等情，足見被告先在
    台中市○○路「滾石ＰＵＢ」向「「阿國」者，購得第二級
    毒品ＭＤＭＡ及販入第三級毒品愷他命各二十三顆後，隨即
    至「阿妹妹ＰＵＢ」門前附近，找人接觸兜售該毒品情事明
    甚，自足以為被告上開警偵中之自白「其以每顆二百元及一
    百八十元之價格購入ＭＤＭＡ及愷他命，係要以每顆三百元
    、二百五十元賣出」之明確佐証，更益見被告於販入毒品時
    ，即有基於轉售營利之意圖甚為明確。至本件因當天警方並
    未當場逮獲與被告交易毒品之人，或查扣得已販賣他人毒品
    之所得款項，而其他亦未查獲有人已向被告購得毒品之相關
    事證，且依「罪疑唯輕」有利於被告之法理，本院無從依警
    方長期辦案之經驗，而認定被告確已有販出毒品之犯行，惟
    如上所述，被告所為係意圖轉售營利而販入上開扣案毒品之
    犯行至明，被告首開所辯要屬事後卸責之詞，不足採信，
    本件事證明確，被告之犯行應堪認定。
二、查ＭＤＭＡ、ＭＤＡ均係毒品危害防制條例第二條第二項第
    二款所規定之第二級毒品；愷他命則為同條項第三款所稱之
    第三級毒品。被告原係欲向「阿國」者販入各二十三顆之Ｍ
    ＤＭＡ及愷他命，雖「阿國」交付所謂二十三顆之「ＭＤＭ
    Ａ」，其中混有七顆ＭＤＡ及八顆之愷他命，然被告之本意
    既係意圖營利而販入第二級毒品，而ＭＤＭＡ及ＭＤＡ又同
    屬第二級毒品，是縱使「阿國」所交付之ＭＤＡ，與被告原
    先所認知之ＭＤＭＡ不同，亦無妨於被告罪責之成立，就被
    告意圖營利而販入ＭＤＭＡ及ＭＤＡ之部分，係犯毒品危害
    防制條例第四條第二項之販賣第二級毒品罪；另就上開混有
    八顆愷他命之部分，被告當時主觀上雖認係ＭＤＭＡ，惟客
    觀上該八顆毒品卻係愷他命，依「所知輕於所犯，從其所犯
    」之法理，就上開混有八顆愷他命之部分，與原所購買之二
    十三愷他命部分，被告既同係意圖營利而販入，此部分所為
    ，係犯毒品危害防制條例第四條第三項之販賣第三級毒品罪
    。被告持有第二、三級毒品之低度行為，應為販賣之高度行
    為所吸收，不另論罪。被告意圖營利同時販入第二級毒品Ｍ
    ＤＭＡ、ＭＤＡ及第三級毒品愷他命，係一行為，同時觸犯
    上開二罪，為想像競合犯，應依刑法第五十五條之規定，依
    情節較重之販賣第二級毒品罪論處（公訴人雖認被告所犯上
    開二罪，犯意各別，行為互殊，應予分論併罰。惟被告係同
    時向「阿國」購得上開二種毒品，應僅係一行為，而同時觸
    犯上開二罪，應屬想像競合犯，而非連續犯，併此敘明）。
    原審以被告罪證明確，予以論罪科刑，固非無見。惟查：(一)
    被告僅於九十一年六月十六日凌晨零時許，意圖營利而向「
    阿國」販入上開第二級、第三級毒品，原審卻認被告自九十
    一年六月一日起即有販賣第二級及第三級毒品之行為（詳如
    後述）；(二)被告不僅自己施用毒品（詳臺灣高等法院被告全
    國前案紀錄表），更販入毒品後，伺機販售予不特定人，嚴
    重影響國民健康，敗壞社會善良風俗，犯罪情狀顯無可憫恕
    ，原審援引刑法第五十九條之規定酌減其刑；(三)扣案之上開
    毒品中，第二級毒品ＭＤＭＡ有八顆、ＭＤＡ有七顆、第三
    級毒品愷他命則有三十一顆，原審誤認第二級毒品ＭＤＭＡ
    及第三級毒品愷他命各有二十三顆，以上均有未洽，被告上
    訴意旨否認犯罪雖無理由，但原判決既有上述可議之處，即
    屬無可維持，自應由本院予以撤銷改判。爰審酌被告為圖私
    利，竟起意販賣毒品予人吸食，危害匪淺，犯後於法院審理
    時猶飾詞卸責否認犯行，惟念其年輕識淺，剛販入毒品即為
    警查獲等一切情狀，量處如主文第二項所示之刑。扣案被告
    所有第二級毒品ＭＤＭＡ八顆、ＭＤＡ七顆及第三級毒品愷
    他命三十一顆，均為查獲之毒品，皆應依毒品危害防制條例
    第十八條第一項前段之規定宣告沒收銷燬之。
三、不另為無罪諭知之部分：
(一) 公訴意旨另略以：被告分別基於販賣第二級毒品及第三級
     毒品以營利之意圖，自九十一年六月一日起，每二、三天
     即在台中市○○路與大觀路口處，向綽號「阿國」之不詳
     真實姓名成年男子，以每顆新台幣（下同）一百八十元至
     二百元之價格，購入第二級毒品ＭＤＭＡ（即俗稱快樂丸
     、搖頭丸）及第三級毒品愷他命（俗稱Ｋ他命）後，除部
     分供自己施用外，其餘於每星期三、五、六、日，即將之
     以每顆二百五十元至三百元之價格，在上開路口之「阿妹
     妹ＰＵＢ」門口附近兜售予不特定人牟利，即自九十一年
     六月一日起至九十一年六月十六日止，連續販賣上開第二
     級毒品ＭＤＭＡ及第三級毒品愷他命予不特定人多次，其
     間共計獲利約一萬餘元。因認被告此部分所為，亦涉有毒
     品危害防制條例第四條第二項、第三項之販賣第二級毒品
     及第三級毒品罪嫌。
(二) 公訴人認被告涉有此部分之罪嫌，係以被告於警、偵訊中
     之自白為其論據。惟按被告之自白不得作為有罪判決之唯
     一證據，仍應調查其他必要之證據，以查其是否與事實相
     符，刑事訴訟法第一百五十六條第二項定有明文。查，本
     件雖在被告身上扣得上開第二級、第三級毒品，然此僅能
     證明被告有意圖營利而販入上開毒品之事實（詳如前述）
     ，無從證明被告「自九十一年六月一日起有向『阿國』購
     買上開毒品，及至同年六月十六日止曾於每星期三、五、
     六、日，在上開「阿妹妹ＰＵＢ」門口，以每顆二百五十
     元至三百元之價格兜售予不特定人牟利」之事實，況公訴
     人於起訴中僅泛稱「兜售予不特定人」，惟究係販售予何
     人，均未指明，此證人林怡和之證詞亦不足以證明被告確
     已販出毒品（詳如前述），此外又查無其他積極證據足以
     證明被告有此部分之犯行，自不能單憑被告之自白，即認
     定被告確有此部分之罪行，因公訴人認此部分與前揭論罪
     部分有裁判上一罪（連續犯）之關係，爰不另為無罪之諭
     知。
據上論結，應依刑事訴訟法第三百六十九條第一項前段、第三百
六十四條、第二百九十九條第一項前段，毒品危害防制條例第四
條第二項、第三項、第十八條第一項前段，刑法第十一條前段、
第五十五條，判決如主文。
本案經檢察官乙○○到庭執行職務。
中    華    民    國    95    年    4    月    11     日
            刑事第二庭  審判長法  官  李  璋  鵬
                              法  官  胡  森  田
                              法  官  蕭  錦  鍾
上列正本證明與原本無異。
如不服本判決應於收受送達後十日內向本院提出上訴書狀，其未
敘述上訴之理由者並得於提起上訴後十日內向本院補提理由書（
均須按他造當事人之人數附繕本）。
                              書記官  廖  次  芬
中    華    民    國    95    年    4    月    12     日
附錄本判決論罪科刑法條：
毒品危害防制條例第四條第二項：
製造、運輸、販賣第二級毒品者，處無期徒刑或七年以上有期徒
刑，得併科新台幣七百萬元以下罰金。
毒品危害防制條例第四條第三項：
製造、運輸、販賣第三級毒品者，處五年以上有期徒刑，得併科
新台幣五百萬元以下罰金。
                                                      Ａ


司法院資訊處製作；財團法人民間司法改革基金會備份。
